臺灣高雄地方法院刑事判決　　　　　　 96年度簡上字第898號
上　訴　人　甲○○
即　被　告
上列上訴人因詐欺案件，不服本院高雄簡易庭中華民國96年8 月
4 日96年度簡字第4557號第一審判決（聲請簡易判決處刑案號：
96年度偵字第13967 號），提起上訴，本院管轄之第二審合議庭
判決如下：
    主  文
上訴駁回。
    事  實
一、甲○○可預見如任意將自己金融帳戶提供予他人使用，可能
    幫助他人遂行詐欺取財犯罪以及隱匿、掩飾其犯罪所得財物
    之目的，竟仍容任此等結果之發生，而基於幫助他人實施詐
    欺取財犯罪之不確定故意，於不詳時間，在不詳地點，將其
    於民國93年10月5 日在第一商業銀行楠梓分行所開設之帳號
    ：00000000000 號帳戶之存摺、提款卡、印章及密碼交付予
    姓名年籍不詳之詐騙集團成員使用。嗣該詐騙集團成員於95
    年7 月17日14時20分，意圖為自己不法之所有，以不詳電話
    號碼聯絡乙○○，佯稱其為乙○○之子即劉季烜，以出車禍
    為由，要乙○○匯款新臺幣（下同）3,0000元，乙○○不疑
    有他，遂陷於錯誤，於同日15時38分至位於桃園縣大園鄉○
    ○○路10號之中國國際商業銀行中正機場分行之自動提款機
    轉帳22,000元至上開甲○○之帳戶中，隨即遭提領一空，嗣
    因乙○○發現事有蹊蹺，報警處理，始知上情。
二、案經乙○○訴由高雄市政府警察局楠梓分局報告臺灣高雄地
    方法院檢察署檢察官偵查後聲請以簡易判決處刑。
    理  由
一、證據能力：本判決所引用之證據資料（詳後引證據），其中
    傳聞證據部分，縱無刑事訴訟法第159 條之1 至第159 條之
    4 或其他規定之傳聞證據例外情形，亦因被告及檢察官同意
    可作為證據使用，依刑事訴訟法第159 條之5 第1 項、第2
    項之規定，本院審酌該證據作成之情況，認為適當，應得為
    證據。
二、訊據被告甲○○固不否認有在第一商業銀行楠梓分行開立上
    開帳戶之事實，然矢口否認有何幫助詐欺犯行，辯稱：伊並
    未將帳戶交予他人使用，93年間伊因為工作需要而開戶，但
    後來沒有工作，因此該帳戶一直沒有使用，伊隨身攜帶該帳
    戶之存摺、提款卡及印章，96年7 月間某日，伊與朋友至瑞
    豐夜市逛夜市，因為逛夜市拿著皮包不方便，因此伊將皮包
    置於朋友機車置物箱內，伊皮包內有上開帳戶之存摺、提款
    卡、印章，及伊的護照。後來逛完夜市，伊發現伊的護照及
    上開帳戶之存摺、提款卡、印章都被偷了云云。經查：
  (一)告訴人乙○○遭詐騙匯款22,000元至上開被告之第一銀行楠
    梓分行帳戶中之事實，業據告訴人乙○○於警詢中證述綦詳
    ，復有中國國際商業銀行自動提款機之轉帳單、中國國際商
    業銀行交易明細表、第一商業銀行之甲○○開戶基本資料（
    含顧客管理資訊系統─顧客資料變更交易單、存摺存款客戶
    資料查詢單、顧客資料查詢單）未登摺帳項查詢清單等資料
    在卷足證，應堪認定。
  (二)被告固以上開帳戶之存摺、金融卡、印章及護照等物放於機
    車置物箱遺失為辯，且稱伊有向銀行掛失止付，但沒有去報
    案云云，然查：該銀行並無被告掛失止付之紀錄可資為憑，
    被告所述是否為真，仍屬存疑；再被告雖辯以上開物品被偷
    時，伊不知如何處理，當時也沒有想這麼多，所以沒有報案
    ，然被告於上開失竊時間為成年男子，應有相當智識經驗，
    焉有不知護照為關乎個人身分重要文件，且易遭犯罪集團使
    用予以販賣得利之理。衡以常情，倘個人之重要證件資料，
    如護照、身分證等遭竊，應會有所處置，而非不予置理，從
    而被告上開辯稱實有違常情，難以採信。
  (三)再被告自稱並未將密碼寫於存摺或提款卡上，則如非被告自
    行告知密碼，拾得該帳戶存摺、提款卡之人，如何能獲悉被
    告之密碼，而一般在自動櫃員機插入提款卡測試密碼之容許
    次數甚為有限，如非被告自行告知，對方如何能在少數幾次
    測試之中即猜得被告之密碼，另參以自詐騙集團成員之角度
    審酌，彼等既知以他人帳戶掩飾犯罪所得，當係狡詐之徒，
    而非愚昧之人，應知社會正常之人如有存摺、提款卡等物遺
    失，為防止取得之人盜領其存款或使用其帳戶，多會於發現
    後立即向金融機構辦理掛失止付，而於掛失止付後，彼等即
    無法提領帳戶內之款項，因此詐騙集團成員焉會使用來路不
    明之帳戶，而甘負無法領取詐騙款項之風險。換言之，從事
    此等財產犯罪之不法集團，若非確知該帳戶所有人不會去報
    警或掛失止付，以確定其等能自由使用該帳戶提款、轉帳，
    則其等應不至於以該帳戶從事於財產犯罪，觀諸本件詐騙集
    團成員自告訴乙○○人於96年7 月17日15時38分轉帳22,000
    元至被告之上開帳戶後，該款項於同日15時52分、53分即分
    別遭領取20,000元、2,000 元，提領一空，有被告上開帳戶
    存摺存款客戶資料查詢單1 紙在卷可查，顯見上揭行詐騙之
    人於向被害人行騙時，確有把握該郵局帳戶不會被帳戶所有
    人掛失止付，依此觀之，如非被告確有提供行詐之人使用其
    帳戶，當無恣意使用之可能。益徵被告上開所辯無非為掩飾
    其將帳戶提供他人使用之事實，委無足採。被告將前揭郵局
    之存摺、提款卡、印章及提款密碼提供予姓名年籍不詳之人
    使用之事實，應堪認定。
  (四)查金融機構帳戶係供個人作存、提款、轉帳等財產之金錢支
    配處分之用，對個人權益影響甚大，縱令需交付他人使用，
    亦必基於特殊之親密或信賴關係。況不肖之徒為掩飾不法行
    徑，避免執法人員之追究處罰，經常利用他人帳戶之存摺、
    提款卡及密碼轉帳或提領犯罪所得，藉以掩蓋犯罪行為之情
    形，業經新聞及電視等大眾傳播系統廣為披露，政府亦宣導
    民眾注意防範。則一般人本於生活經驗及認識，在客觀上應
    已預見完全不相識之人要求提供金融機構存款帳戶之存摺、
    提款卡及密碼供其使用之行徑，輒與利用該帳戶進行詐欺此
    財產性犯罪之工具有密切關聯，而被告係身心健全之成年人
    ，對此自應有所認識，竟仍交付他人本案帳戶之存摺、提款
    卡、印章及密碼，足見其對於帳戶是否遭盜用於犯罪行為並
    不關心，本件犯罪之發生並未違背被告之本意，其具有幫助
    詐欺取財之不確定故意至明。
  (五)綜上所述，被告前開所辯，顯係事後卸責之詞，不足採信，
    本件事證明確，被告犯行堪以認定。
三、原審以被告所為係犯刑法第30條第1 項、第339 條第1 項之
    詐欺取財罪之幫助犯，依刑法第30條第2項 之規定，按正犯
    之刑減輕之，並審酌被告將所有帳戶提供他人詐欺取財使用
    ，紊亂社會正常交易秩序，並使不法之徒藉此輕易詐取財物
    ，致檢警難以追查緝捕，助長詐欺犯罪集團詐騙財物之犯罪
    風氣，且犯後飾詞狡辯，未見悔意；惟考量並無證據證明被
    告直接參與詐欺犯行，本件詐欺取財之被害人損失金額尚非
    甚鉅等一切情狀，量處量處有期徒刑3 月，減為有期徒刑1
    月又15日，併諭知易科罰金之折算標準，核認事用法尚無不
    合，量刑亦稱妥適。被告猶執前詞，否認犯罪，指摘原審判
    決不當，為無理由，應予駁回。
據上論斷，應依刑事訴訟法第455 條之1 第1 項、第3 項、第36
8 條，判決如主文。
中　　華　　民　　國　　96　　年　　11　　月　　30　　日
                    刑事第十庭    審判長 法　官  何秀燕
                                         法  官  林揚奇
                                         法  官  顏銀秋
以上正本證明與原本無異。
不得上訴。
中　　華　　民　　國　　96　　年　　11　　月　　30　　日
　　　　　　　　　　　　　　　　　　　　 書記官  邱靜銘
